【裁判字號】    90,易,183
【裁判日期】    900517
【裁判案由】    業務侵占
【裁判全文】
臺灣臺中地方法院刑事判決                            九十年度易字第一八三號
    公  訴  人  台灣台中地方法院檢察署檢察官
    被      告  甲○○
右列被告因業務侵占案件，經檢察官提起公訴（八十九年度偵字第一九二六一號），
及移送併案（九十年度偵字第五九九九號），本院判決如左：
    主  文
甲○○無罪。
    理  由
一、公訴意旨略以：被告甲○○自民國八十七年三月起至八十九年七月止，擔任坐落
    台中市西屯區○○○街六號「向陽門第管理委員會」之財務委員，負責管理向陽
    門第管理委員會之管理基金，係因業務而持有管理基金之人，竟意圖為自己不法
    之所有，於八十九年七月卸任後，並未將向陽門第管理委員會之管理基金新台幣
    （下同）八十九萬四千三百九十一元移交予接任之財務委員，並以變易持有為所
    有之意思予以侵占入己。嗣經向陽門第管理委員會多次催討，始交付發票人廖森
    雄之台中區中小企業銀行水里分行、發票日分別為八十九年九月十五日及八十九
    年九月二十日、面額四十八萬四千三百九十一元及四十一萬元之支票二紙予向陽
    門第管理委員會，惟支票屆期卻因存款不足而遭退票，嗣經向陽門第管理委員會
    催討仍未予置理，因認被告涉犯刑法第三百三十六條第二項之業務侵占罪嫌。
二、按犯罪事實應依證據認定之，無證據不得推定其犯罪事實，刑事訴訟法第一百五
    十四條定有明文。又按侵占罪須被侵占他人之物，原為行為人所持有，而行為人
    有易持有為所有之不法意思並將之據為己有始可構成。如自始即為行為人自己所
    有之物，即不生易持有為所有之不法意思，故不能成立侵占罪。又按金錢或其他
    代替物，因消費借貸契約由當事人之一方移轉所有權於他方者，他方雖負有以種
    類﹑品質﹑數量相同之物返還之義，但非代所有權人保管原物，其事後延不返還
    ，自係民事上違約問題，與侵占罪之要件並不相符，最高法院二十三年上字第一
    八三○號判例著有明文。訊據被告坦承於右揭時地擔任「向陽門第管理委員會」
    之財務委員，並於卸任時無法將管理基金交還該委員會，惟否認有何業務侵占犯
    行，辯稱：管理基金係存放在伊個人帳戶內，與伊個人財產一起存放使用，伊未
    侵占並願還錢等語。經查被告擔任「向陽門第管理委員會」財務委員時該委員會
    並無獨立帳戶，管理基金均存入財務委員私人帳戶，與其私人財產存放一起，須
    使用時由財務委員個人支出，財務委員僅在帳簿上記帳等情，經告訴人「向陽門
    第管理委員會」主任委員乙○○陳述明確，並有收支明細表、管理費帳冊、現金
    簿及請款資料附卷可按。查「向陽門第管理委員會」既將管理基金存放於被告個
    人帳戶內，該委員會與被告間係屬於消費寄託性質，存入被告帳戶內之款項即歸
    被告所有，依上揭說明及判例意旨，被告自無業務侵占罪責可言。綜上所陳，被
    告所為，核與業務侵占罪之構成要件有間，難繩以該罪責。此外，本院復查無其
    他積極証據足資証明被告有何犯行，不能證明被告犯罪，自應為無罪之諭知。併
    案部分因未據起訴，應由檢察官另為妥適處理。
據上論斷，應依刑事訴訟法第三百零一條第一項，判決如主文。
中      華      民      國      九十      年      五      月      十七  日
                                        法  官  林郁婷
右正本證明與原本無異。
如不服本判決，應於送達後十日內向本院提出上訴狀 （須附繕本） ，上訴於台灣高
等法院台中分院。
                                        書記官
中      華      民      國      九十      年      五      月      十七  日


司法院資訊處製作；財團法人民間司法改革基金會備份。
